【裁判字號】    99,交聲,502
【裁判日期】    991109
【裁判案由】    違反道路交通管理處罰條例聲明異議
【裁判全文】
臺灣新竹地方法院交通事件裁定         99年度交聲字第502號
原處分機關  交通部公路總局新竹區監理所新竹市監理站
異  議  人  乙○○
即受處分人
上列異議人即受處分人因違反道路交通管理處罰條例案件，對於
交通部公路總局新竹區監理所新竹市監理站民國99年8 月2 日竹
監新四字第裁51-E00000000號違反道路交通管理事件裁決處分聲
明異議，本院裁定如下：
    主  文
異議駁回。
    理  由
一、按汽車駕駛人有飲用酒類或其他類似物後其吐氣所含酒精濃
    度超過每公升0 ‧25毫克或血液中酒精濃度超過0 ‧05% 以
    上，不得駕車；又汽車駕駛人，駕駛汽車經測試檢定酒精濃
    度超過規定標準者，處新臺幣（下同）1 萬5 千元以上6 萬
    元以下罰鍰，並當場移置保管該汽車及吊扣其駕駛執照1 年
    ；汽車駕駛人有第35條第1 項規定之情形者，應接受道路交
    通安全講習，道路交通安全規則第114 條第2 款、道路交通
    管理處罰條例第35條第1 項第1 款及第24條第1 項第2 款分
    別定有明文。
二、本件原處分機關交通部公路總局新竹區監理所新竹市監理站
    ，以異議人即受處分人乙○○駕駛車牌號碼5822-UU 號租賃
    小客車，於民國99年8 月1 日5 時14分許，行經新竹市○○
    路○ 段535 號前，遭新竹市警察局交通隊員警以「酒後駕車
    經測定為0.34MG/L」違反道路交通管理處罰條例第35條第1
    項第1 款規定，填掣竹市警交字第E00000000 號舉發違反道
    路交通管理事件通知單當場舉發，交通部公路總局新竹區監
    理所新竹市監理站並於99年8 月2 日依道路交通管理處罰條
    例第35條第1 項第1 款、第24條第1 項第2 款（裁決書漏載
    第24條第1 項第2 款）及違反道路交通管理事件統一裁罰基
    準表逕行裁處異議人罰鍰新臺幣（下同）19,500元及吊扣駕
    駛執照12個月，並施以道安講習。
三、聲明異議意旨略以：異議人於上揭時、地，並非車牌號碼58
    22-UU 之駕駛人，舉發員警要求後座乘客即異議人實施酒精
    測試，實不合理，爰聲請撤銷原處分等語。
四、經查：
（一）交通警員製單舉發違反道路交通管理處罰條例所列之違規
      事實，本質為行政處分，係公務員基於職務上權力，依法
      就特定具體事件所為公法效果之單方行政行為，基於公務
      員為公法行為具有公信力之原則，該行政處分當可被推定
      為有效，其據以依法處分之事實亦應認定為正確無誤，本
      此公信原則，乃立法者賦予行政機關制定違反道路交通事
      件統一裁罰基準及處理細則，使執勤警員得立即處分以維
      交通秩序、安全之行政目的，反之，若謂公務員一切行政
      行為均需預留證據以證其實，則國家行政勢必窒礙難行，
      據此，刑事訴訟法就犯罪證據有關規定中，與屬行政秩序
      罰之交通違規裁罰本旨不合部分，自不在準用之列（臺灣
      高等法院87年度交抗字第157 號裁定意旨參照）。另依道
      路交通管理處罰條例裁處行政罰事件，依公法爭議之舉證
      責任分配法則，固應先由行政機關就履踐相關正當法定程
      序及人民應受處罰之客觀違反法令行為，負證明之責，惟
      倘受處分人就行政機關已為相當證明之前開事項欲為抗辯
      ，亦須就其所辯提出反證，然行政機關就上揭應為舉證事
      項，非不得以執行查察取締勤務人員，依調查人證之程序
      ，就親歷事實提供不可替代之證明方法，先予敘明。
（二）異議人於舉發單所載時間，駕駛上開租賃小客車，為警舉
      發「汽車駕駛人酒精濃度超過規定標準」，嗣交通部公路
      總局新竹區監理所新竹市監理站據以裁處異議人罰鍰19,5
      00元，吊扣駕駛執照12個月，並施以道路安全講習等情，
      經證人即本件舉發員警丙○○、甲○○於本院審理時證述
      明確，復有舉發單及新竹市○○○○○道路交通管理事件
      裁決書各1 紙在卷可證。
（三）異議意旨雖以上揭情詞置辯，惟查，證人即掣單舉發之
      員警丙○○於本院調查時到庭具結證稱：「（問：請說明
      本件違規舉發的經過？）我是99年8 月1 日執行凌晨三至
      六時擴大取締酒駕防飆巡邏勤務，大約於五時左右，再經
      國路三段牛埔路口，發現自小客車5822-UU 於路邊起步駛
      入車道時，未依規定使用方向燈屬於道路交通處罰條例第
      48條第一項第一款違規情形，行駛至經國路二段532 號前
      ，依警察職權執行法第8 條規定，經合理判斷，易生危害
      之交通工具予以攔檢盤查。經攔檢時，發現該車駕駛，跳
      到後座，前座右前方的乘客跨到駕駛座，我們請原駕駛下
      車，原駕駛當時是從後座的哪邊的車門下車，我沒有看到
      ，異議人下車後，我們告知他行車時未打方向燈，聞到異
      議人有酒味，於是我們就依規定告發他酒後駕車。（問：
      執勤當時，是基於哪些理由或看到哪些事項認定原駕駛座
      當時有更換座位？）我們在經國路攔檢他的時候，在他還
      未停車之前，在經國路二段布達佩斯大廈，當警車在試圖
      超越異議人的車輛並要攔檢的過程中，經過異議人的車輛
      旁邊時，基於執勤的目的以及行車的安全，我有觀看開車
      的駕駛人，確實是異議人。而在我們警車要停止前，我確
      實有看到異議人與車內乘客更換座位整個情形。」（本院
      99年10月25日訊問筆錄，見本院卷第23頁背面）。復經
      證人即當天與證人丙○○共同執行勤務之員警甲○○亦於
      本院調查時到庭具結證稱：「（問：可否陳述當日異議人
      車輛違規的經過？）」當日我們在巡邏時，經過經國路牛
      埔路口時，發現該自小客車停於經國路的路邊，後座有乘
      客下車在路邊小便。該後座的乘客穿黑色的衣服，個子矮
      小（是與異議人及後來攔停之後坐在駕駛座上的人相比）
      ，該乘客上車後，我們就尾隨在該輛車的後面，在該車要
      進入車道時，必須打方向燈才能駛入車道內，但是他們當
      時沒有打方向燈，我就跟同事說沒打方向燈很危險也很有
      可能有其他的違規事項，我就示意饒警員要超車攔檢該車
      輛，我們要超車的過程中，與異議人的車輛最近的距離大
      約一公尺左右。我當時有看到異議人穿黑色衣服坐在駕駛
      座上面，而其旁邊副駕駛座上的乘客是穿淺色有條紋的衣
      服。我會看得到是因為雖然駕駛座旁邊的玻璃是黑的，但
      是前面的擋風玻璃部分是亮的而且路邊有路燈，所以我可
      以清楚的看到駕駛座的乘客所穿著的衣服。（問：後來攔
      停後，駕駛座下來的人是穿什麼樣的衣服？）攔停之後，
      我親眼看到副駕駛座穿淺色衣服的乘客正在跨越變速箱，
      要坐到駕駛座上，當時他一腳已經跨到駕駛座。我看到這
      幕時，我是站在警車副駕駛座的車門旁，在異議人的車頭
      前透過擋風玻璃看到這一幕。」（本院99年10月25日訊問
      筆錄，見本院卷第25頁）等語綦詳，證人二人證述整個取
      締情節大致相符，是異議人確有「汽車駕駛人酒精濃度超
      過規定標準」之違規事實，堪以認定。又本院審究證人丙
      ○○、甲○○係依法令執行交通秩序維護職務之警察人員
      ，對違規行為人並無主觀好惡，立場自是客觀公正，又其
      與異議人互不相識，亦無私怨仇隙，此為異議人是認在卷
      ，衡情證人應無設詞構陷誣指異議人之必要，再證人係經
      具結後始為上開證述，當無甘冒受偽證罪之追訴處罰，而
      為與事實不符之虛偽陳述之理，此外，復查無任何證據足
      資證明證人丙○○、甲○○有捏造事實、違法取締之情事
      ，則執勤警員本其維護交通秩序、安全職責所為之舉發，
      自應受到合法、正確之推定，況證人對於舉發當時之經過
      細節描述明確（對何時、地開始追隨異議人之車輛、攔檢
      過程、車輛人員穿著服裝顏色、異議人及車內乘客下車前
      之動態、、等），由其證述詳盡之情況亦可徵證人上開所
      為證述係記憶清晰下所為且其證述屬實，堪足採信。再者
      ，異議人於聲明異議狀從未提及其曾於車內更換座位一事
      ，然於證人丙○○證述後，異議人方才於本院調查時陳稱
      ：於車輛尚未停止前，曾經更換座位，從副駕駛換到左後
      方等語（見本院卷第24頁正、反面）。經本院訊問異議人
      更換座位之原因，異議人陳述：「（問：既然你非駕駛人
      ，單純喝酒乘坐於車內，並不會有違規責任，為何在車輛
      停止前你要急著更換位置到駕駛座左後方的位置？）我不
      想被攔停時被警察發現我喝酒坐在副駕駛座。我當下不想
      坐在前面，我想到後座坐，並非急著要換位置。」等語（
      見本院卷第24頁反面），異議人雖陳述曾更換位置卻仍否
      認為駕駛人，然若異議人確有飲酒只要其非駕駛人，其單
      純乘坐於副駕駛座並無任何違法之處，員警亦不會強制異
      議人進行酒精測試或進行取締行為，異議人應無多此一舉
      於遭攔檢時，甚至車輛尚未停妥之短暫、急迫時間內急於
      更換座位之理，此一辯詞實與常情相違，亦可反映當時異
      議人心虛怕被查獲之情況，亦即異議人當時應係駕駛人方
      才為如此危險更換座位之舉動。復異議人未能提供其他可
      資調查之事證，以佐證其所辯之內容，是其所辯顯均係事
      後卸責狡飾之詞，尚屬無據。本件事證明確，異議人之違
      規行為堪予認定。
五、綜上所述，本件異議人確有「汽車駕駛人酒精濃度超過規定
    標準」之違規行為，原處分機關因而依道路交通管理處罰條
    例第35 條 第1 項第1 款及違反道路交通管理事件統一裁罰
    基準表規定，裁處受處分人罰鍰19,500元，吊扣駕駛執照12
    個月，並施以道路安全講習，經核無不合，異議人之聲明異
    議，為無理由，應予駁回。
六、據上論斷，應依道路交通管理處罰條例第87條第2 項及道路
    交通事件處理辦法第18條，裁定如主文。
中    華    民    國    99    年    11    月    9     日
                              交通法庭法  官  李毓華
如不服本裁定應於送達後5日內向本院提出抗告狀
以上正本證明與原本無異。
中    華    民    國    99    年    11    月    9     日
                                      書記官  廖宜君

司法院資訊處製作；財團法人民間司法改革基金會備份。
